臺灣高等法院刑事判決　　　　　　　 99年度交上易字第324號
上　訴　人　臺灣桃園地方法院檢察署檢察官
被　　　告　呂紹鴻
上列上訴人因被告過失傷害案件，不服臺灣桃園地方法院99年度
審交易第146號，中華民國99年9月30日第一審判決（起訴案號：
臺灣桃園地方法院檢察署99年度偵字第4263號，經原審依簡式審
判程序審理），提起上訴，本院判決如下：
    主  文
上訴駁回。
    事  實
一、呂紹鴻於民國98年7月24日凌晨3時50分許，酒後駕駛車號97
    33-KT號自用小客車，沿桃園縣桃園市○○○路○段直行往中
    正路方向行駛，行經桃園縣桃園市○○○路○ 段與永安路口
    時，本應注意車前狀況並隨時採取必要之安全措施，而依當
    時天候晴、夜間有照明、路面乾燥、柏油鋪裝、無缺陷及障
    礙物、視距良好等情狀，竟因酒醉而於不能安全駕駛動力交
    通工具時，仍駕駛上開自用小客車而未注意車前狀況及號誌
    指示，不慎右前車頭追撞同方向於上開路口停等紅燈而由楊
    振豪所騎乘並後載李韋澄、簡于庭之車號052-CJL號重型機
    車車尾，致楊振豪等人人車倒地，楊振豪受有左橈骨遠端骨
    折、多處擦傷之傷害，李韋澄受有左側脛骨腓骨幹開放性骨
    折、左側橈骨尺骨粉碎性骨折、骨盆骨折、背部及顏面多處
    擦傷、左腎挫傷併血尿、頭部外傷之傷害（被告所涉過失傷
    害楊振豪、李韋澄部分，業經楊振豪、李韋澄於原審撤回告
    訴），簡于庭受有頭部外傷併腦震盪、骨盆骨折、臉部裂傷
    併擦傷、身體多處擦傷及挫傷之傷害，警方據報前往現場後
    ，對呂紹鴻施以呼氣酒精濃度檢測，測得其呼氣酒精濃度達
    每公升0.81毫克（其涉嫌醉態駕駛公共危險罪部分，業經原
    審以98年度桃交簡字第2833號判決判處拘役50日確定），始
    查悉上情。呂紹鴻於肇事後，在未有偵查犯罪權限之機關發
    覺其犯罪前，即向據報到場處理之桃園縣政府警察局交通警
    察隊桃園分隊警員坦承為肇事人，自首而接受裁判。
二、案經簡于庭訴由桃園縣政府警察局桃園分局報告臺灣桃園地
    方法院檢察署檢察官偵查起訴。
    理  由
一、按被告以外之人於審判外之陳述，雖不符前4 條之規定，而
    經當事人於審判程序同意作為證據，法院審酌該言詞陳述或
    書面陳述作成時之情況，認為適當者，亦得為證據；當事人
    、代理人或辯護人於法院調查證據時，知有第159條第1項不
    得為證據之情形，而未於言詞辯論終結前聲明異議者，視為
    有前項之同意，刑事訴訟法第159條之5定有明文。此乃第15
    9條第1項所容許，得作為證據之例外規定之一。經查，檢察
    官、被告就本判決下引之證據，均表示同意作為證據（見本
    院卷第13頁背面至第14頁、第23頁背面、第49頁），復於言
    詞辯論終結前，均未聲明異議，是依上開說明，自均有證據
    能力。
二、訊據被告呂紹鴻對於上揭犯罪事實，於警詢、偵查及法院審
    理中均坦承不諱，核與告訴人簡于庭於警、偵訊中；及證人
    楊振豪、李韋澄於警、偵訊中之證述之情節相符，並有道路
    交通事故現場圖、道路交通事故調查報告表(一)、(二)、被告呂
    紹鴻之酒精濃度檢測單各1 紙及現場暨車損照片共30張附卷
    可稽。而告訴人簡于庭確因本件車禍受有如事實欄一所載之
    傷害，亦有敏盛綜合醫院診斷證明書各1 紙在卷可憑。按汽
    車行駛時，駕駛人應注意車前狀況並隨時採取必要之安全措
    施；而車輛行駛至交岔路口，其行進應遵守燈光號誌之指示
    ；又汽車駕駛人有飲用酒類或其他類似物後其吐氣所含酒精
    濃度超過每公升0.25毫克者，不得駕車，道路交通安全規則
    第94條第3項、第102條第1項第1款、第114條第2款分別定有
    明文。被告身為汽車駕駛人，自應熟諳上開規定，竟因酒醉
    於不能安全駕駛動力交通工具時仍駕車，未注意車前狀況及
    號誌指示肇事，致告訴人簡于庭受有前揭傷害，其有過失甚
    明。又被告之過失行為與告訴人簡于庭所受上開傷害間，顯
    有相當因果關係，是本件被告過失傷害之犯行足堪認定，應
    依法論科。
三、核被告呂紹鴻所為，係犯刑法第284條第1項前段之過失傷害
    罪。按汽車駕駛人酒醉駕車，因而致人受傷，依法應負刑事
    責任者，加重其刑至1/2，道路交通管理處罰條例第86條第1
    項定有明文，被告呂紹鴻酒醉駕車，因而致人受傷，自應依
    上開規定加重其刑至1/2。至於公訴人上訴意旨雖稱被告肇
    事後車輛停放地點距現場有相當距離，是否有接受裁判之意
    仍值存疑云云，然被告於車禍發生後偵查機關尚未發覺係何
    人肇事（犯過失傷害）前，隨即向前來處理車禍事宜之警員
    坦承為肇事人，業據證人即現場處理員警高志強於本院審理
    時證述明確（見本院卷第49-50頁），並有桃園縣政府警察
    局道路交通事故肇事人自首情形紀錄表1份在卷可稽（見原
    審卷第13頁），且歷經偵、審程序均如期到庭而接受裁判，
    自係符合自首之要件，應依刑法第62條前段之規定減輕其刑
    ，並依法先加而後減之。
四、原審以被告犯罪事證明確，適用刑法第284條第1項前段、第
    41條第1 項前段、第62條前段，道路交通管理處罰條例第86
    條第1項，刑法施行法第1條之1 第1項、第2項前段等規定，
    並審酌被告之過失情節、告訴人受傷之程度、被告未能與告
    訴人達成和解賠償其損害、犯後坦承犯行之態度等一切情狀
    ，量處有期徒刑3月又15日，並諭知如易科罰金，以新台幣1
    千元折算1 日之折算標準。經核其認事用法，俱無違誤，量
    刑亦屬妥適，檢察官循告訴人簡于庭所請上訴意旨質疑本件
    不符合自首、及認原審量刑過輕，均為無理由，應予駁回。
五、公訴意旨另指：被告上開肇事另分別致楊振豪受有左橈骨遠
    端骨折、多處擦傷，及致李韋澄受有左側脛骨腓骨幹開放性
    骨折、左側橈骨尺骨粉碎性骨折、骨盆骨折、背部及顏面多
    處擦傷、左腎挫傷併血尿、頭部外傷等傷害，因認被告此部
    分亦涉犯刑法過失傷害罪嫌等語。惟按告訴乃論之罪，告訴
    人於第一審言詞辯論終結前得撤回其告訴，告訴經撤回者，
    法院應諭知不受理之判決，刑事訴訟法第238條第1項、第30
    3 條第3款分別定有明文。經查，被告此部分所涉刑法第284
    條第1項前段之過失傷害罪嫌，依同法第287條前段之規定，
    須告訴乃論，而告訴人楊振豪、李韋澄分別於原審審理中撤
    回告訴，有該2人之刑事撤回告訴狀、原審調解筆錄各2份在
    卷可稽，揆諸前開法律規定，被告此部分犯行原應為不受理
    判決之諭知，惟公訴人既指被告此部分犯行與前揭論罪科刑
    部分具有想像競合犯之裁判上一罪關係，爰不另為不受理判
    決之諭知，併此敘明。
據上論斷，應依刑事訴訟法第368條，判決如主文。
本案經檢察官鄭龍照到庭執行職務。
中    華    民    國   100    年    1     月    19    日
                  刑事第二十二庭審判長法  官  郭雅美
                                      法  官  李麗珠
                                      法  官  洪于智
以上正本證明與原本無異。
不得上訴。
                                      書記官  強梅芳
中    華    民    國   100    年    1     月    20    日
附錄：本案論罪科刑法條全文
中華民國刑法第284 條
道路交通管理處罰條例第86條